---
title: "Evidencia 1.Análisis Inicial"
author: "Mariana Cortez de la Rosa"
date: "01/5/2021"
output: html_document
---

```{r setup, include=FALSE}
knitr::opts_chunk$set(echo = TRUE)
```

## Nombre: Mariana Cortez de la Rosa
## Matrícula: A00830222
## Grupo: 5

## Parte 1
Link del video en YouTube: https://youtu.be/CaMmn9wtKcE

##Parte 2
1. Importamos las librerías necesarias
```{r E1, echo=TRUE}
library(Biostrings)
library(seqinr)
library(adegenet)
library(ape)
library(ggtree)
library(DECIPHER)
library(viridis)
library(ggplot2)
library(ggmsa)
```

Los 20 países con más contagios en el mundo y sus respectvas variantes elegidas son: (datos obtenidos al 1 de mayo de 2021 a las 11:20 pm) [1]
  1) Estados Unidos (32,390,294) - B.1.526
  2) India (19,164,969) - B.1.1.7
  3) Brasil (14,725,975) - B.1.1.33
  4) Francia (5,703,505) - B.1.351
  5) Turquía (4,849,408) - B.1.1
  6) Rusia (4,759,902) - B.1.1
  7) Reino Unido (4,434,157) - W.4
  8) Italia (4,035,617) - B.1.1.420
  9) España (3,524,077) - B.1.1.7
  10) Alemania (3,423,900) - B.55
  11) Argentina (2,993,865) - B.1
  12) Colombia (2,877,746) - A.5
  13) Polonia (2,798,617) - B.1.1.7
  14) Irán (2,516,157) - B.35
  15) México (2,347,780) - P.2
  16) Ucrania (2,132,742) - B.1.527 [2]
  17) Perú (1,799,445) - C.4
  18) Indonesia (1,672,880) - B.1
  19) República Checa (1,632,932) - B.1
  20) Sudáfrica (1,528,842) - B.1.351

2. Definimos el vector con las variantes de SARS-CoV-2
```{r E1, echo=TRUE}
variantes <- c("MZ024265", "MW881790", "MW593153", "MW580244", "MW320692", "MW741552", "OB994371", "MW791247", "MW769708", "MW633323", "MW553295", "MT256924", "MZ047082", "MW737421", "MW884220", "OB982441", "MW938089", "MZ026853", "MT517424", "MW981442")
```

3. Leemos las secuencias directo de GenBank
```{r}
variantes_seq <- read.GenBank(variantes)

variantes_nombres <- c('B.1.526-Estados Unidos', 'B.1.1.7-India', 'B.1.1.33-Brasil', 'B.1.351-Francia', 'B.1.1-Turquía', 'B.1.1-Rusia', 'W.4-Reino Unido', 'B.1.1.420-Italia', 'B.1.1.7-España', 'B.55-Alemania', 'B.1-Argentina', 'A.5-Colombia', 'B.1.1.7-Polonia', 'B.35-Irán', 'P.2-México', 'B.1.527-Ucrania', 'C.4-Perú', 'B.1-Indonesia', 'B.1-República Checa', 'B.1.351-Sudáfrica')

```

4. Obtenemos la longitud de la secuencia de cada variable
```{r E2, echo=TRUE}
print("La longitud de cada variante es: ")

Largo <- function(VarSeq){
  SeqLen <- length(VarSeq)
  return(SeqLen)
}

variantes_largos <- c()
con = 1

for (nombre in variantes){
  len = Largo(variantes_seq[[nombre]])
  print(variantes_nombres[con])
  print(len)
  cat("\n")
  variantes_largos = c(variantes_largos, len)
  con = con + 1
}

```

5. Comparamos el porcentaje de las bases de ADN a través de gráficas
#Nota importante: 
El archivo que lee read.GenBank no contiene letras si no números, las equivalencias son: 
    a - 88
    g - 48
    t - 18
    c - 28
```{r E3, echo=TRUE}
Porcentaje <- function(seque,sLen){
  PT <- numeric(1)
  PA <- numeric(1)
  PG <- numeric(1)
  PC <- numeric(1)
  N <- numeric(1)
  for(i in 1:sLen){
    if(seque[i] == "18"){
      PT <- PT + 1
    }else if(seque[i] == "88"){
      PA <- PA + 1
    }else if(seque[i] == "48"){
      PG <- PG + 1
    }else if(seque[i] == "28"){
      PC <- PC + 1
    }else{
      N <-N + 1
    }
  }
  PT <- (PT/sLen)*100
  PA <- (PA/sLen)*100
  PG <- (PG/sLen)*100
  PC <- (PC/sLen)*100
  perc <- c("%T" = PT, "%A" = PA, "%G" = PG, "%C" = PC)
  return(perc)
}

con = 1
par(mfrow = c(4,2))

for (nombre in variantes){
  porc = Porcentaje(variantes_seq[[nombre]],variantes_largos[con])
  print(variantes_nombres[con])
  print(porc)
  cat("\n")
  barplot(porc,col=c("royalblue","red","yellow","green"))
  title(variantes_nombres[con])
  con = con + 1
}

```

6. Concentramos en un archivo las secuencias de las variantes y las cargamos al programa
```{r E4, echo=TRUE}
write.dna(variantes_seq,  file ="variantes_seqs.fasta", format = "fasta", append =
FALSE, nbcol = 6, colsep = " ", colw = 10)

names(variantes_seq) <- variantes_nombres

var_seq_not_align <- readDNAStringSet("variantes_seqs.fasta", format = "fasta")
var_seq_not_align
```

7. Alineamos las sequencias, guardamos el resultado en un archivo nuevo y lo cargamos
```{r}
var_seq_not_align <- OrientNucleotides(var_seq_not_align)
var_seq_align <- AlignSeqs(var_seq_not_align)

writeXStringSet(var_seq_align, file = "var_seq_align.fasta")

variantes_aligned <- read.alignment("var_seq_align.fasta", format = "fasta")
```

8. Visualizamos un segmento de las secuencias alineadas
```{r}
ggmsa(var_seq_not_align, 300, 330, color = "Chemistry_AA")
```

9. Creamos y visualizamos la matriz de distancia
```{r}
matriz_distancia <- dist.alignment(variantes_aligned, matrix = "similarity")

temp <- as.data.frame(as.matrix(matriz_distancia))
table.paint(temp, cleg=0, clabel.row=.5, clabel.col=.5) + scale_color_viridis()
```

10. Creamos el árbol filogenético y lo ploteamos
```{r}
variantes_arbol <- nj(matriz_distancia)
class(variantes_arbol) 

variantes_arbol <- ladderize(variantes_arbol)

plot(variantes_arbol, cex = 0.6, lwd=1)
title("Variantes de SARS-CoV-2 en los 20 países con más contagios, 2021")
```

##Análisis de las gráficas
Existen muchas variantes de SARS-CoV-2 en todo el mundo, incluso en cada país la cantidad encontrada es impresionante. Sin embargo, en datos recientes, los linajes catalogados como "Variants of Concern (VOC)" que más se han propagado alrededor del globo son B.1.1.7, B.1.351 y B.1.1.28.1. [3] Esto es interesante porque la mayoría de las variantes predominantes en los países seleccionados pertenecen a estos linajes o similares. 
  De acuerdo con las gráficas de porcentaje de bases de ADN, se observa que todas siguen la misma tendencia a tener altas cantidades de timina y adenina y menos de guanina y citocina. Esta inclinación puede deberse a que, a pesar de ser variantes, todas provienen de un mismo virus, un ancestro en común, que las hace tener propiedades similares. Cabe mencionar que la menor cantidad de guanina y citocina da como resultado un bajo porcentaje de GC, lo que nos dice que se encesita menos energía para separar sus cadenas de ADN en comparación a otros virus. 
  Ahora, si observamos el árbol filogenético obtenido notamos que no hay ninguna relación entre el espacio geográfico y los linajes de las variantes encontradas. Sin embargo, podemos notar como sí existen pequeñas variaciones que muestran cierto grado de adaptación, como en el caso de Polonia, España e India, los tres tienen la variante B.1.7 y siguen siendo diferentes. 
  Hay distintas variantes en los continentes, sin embargo no hay una tendencia clara que nos diga que el virus muta de manera distinta en cada uno. Al contrario, vemos similitudes entre países que están lejos geográficamente, por ejemplo Francia y Sudáfica con B.1.315. Esto podría indicar que el virus sigue dispersándose en viajes internacionales, en aviones, barcos, etcétera, y las variantes se distribuyen por todo el mundo. 

## Referencias
[1] Johns Hopkins Coronavirus Resource Center. (2021). Home. Recuperado de: https://coronavirus.jhu.edu/region/mexico
[2] Pango lineages. (s.f.). Lineage A. Recuperado de: https://cov-lineages.org/lineages/lineage_A.html
[3] Panamerican Health Organization. (2021). Epidemiological update: Variants of SARS-CoV-2 in the Americas. Recuperado de: https://webcache.googleusercontent.com/search?q=cache:rX5Fo_5bBCAJ:https://www.paho.org/en/file/84605/download%3Ftoken%3DPXgOTU7R+&cd=2&hl=es&ct=clnk&gl=mx

## Referencias del video
[1] Rabaan, A. et al. (2020). SARS-CoV-2, SARS-CoV, and MERS-COV: A comparative overview. Recuperado de: https://pubmed.ncbi.nlm.nih.gov/32275259/
[2] Liu, J. (2020). A comparative overview of COVID-19, MERS and SARS: Review article. Recuperado de: https://www.ncbi.nlm.nih.gov/pmc/articles/PMC7382925/
[3] Malaiyan, J. (2021). An update on the origin of SARS-CoV-2: Despite closest identity, bat (RaTG13) and pangolin derived coronaviruses varied in the critical binding site and O-linked glycan residues. Recuperado de: https://pubmed.ncbi.nlm.nih.gov/32633815/
[4] Zhang, T. (2020). Probable Pangolin Origin of SARS-CoV-2 Associated with the COVID-19 Outbreak. Recuperado de: https://www.ncbi.nlm.nih.gov/pmc/articles/PMC7156161/#mmc2
[5] Ng, O. (2017). Understanding bat SARS-like coronaviruses for the preparation of future coronavirus outbreaks — Implications for coronavirus vaccine development. Recuperado de: https://www.ncbi.nlm.nih.gov/pmc/articles/PMC5287300/

## Referencias de las secuencias (en el orden leído)
[1] Severe acute respiratory syndrome coronavirus 2 isolate SARS-CoV-2/hum - Nucleotide - NCBI. (2021). Recuperado de: https://www.ncbi.nlm.nih.gov/nuccore/MZ024265.1/
[2] Severe acute respiratory syndrome coronavirus 2 isolate SARS-CoV-2/hum - Nucleotide - NCBI. (2021). Recuperado de: https://www.ncbi.nlm.nih.gov/nuccore/MW881790
[3] Severe acute respiratory syndrome coronavirus 2 isolate SARS-CoV-2/hum - Nucleotide - NCBI. (2020). Recuperado de: https://www.ncbi.nlm.nih.gov/nuccore/MW593153
[4] Severe acute respiratory syndrome coronavirus 2 isolate SARS-CoV-2/hum - Nucleotide - NCBI. (2021). Recuperado de: https://www.ncbi.nlm.nih.gov/nuccore/MW580244
[5] Severe acute respiratory syndrome coronavirus 2 isolate SARS-CoV-2/hum - Nucleotide - NCBI. (2020). Recuperado de: https://www.ncbi.nlm.nih.gov/nuccore/MW320692
[6] Severe acute respiratory syndrome coronavirus 2 isolate SARS-CoV-2/hum - Nucleotide - NCBI. (2020). Recuperado de: https://www.ncbi.nlm.nih.gov/nuccore/MW741552
[7] Severe acute respiratory syndrome coronavirus 2 genome assembly, compl - Nucleotide - NCBI. (2020). Recuperado de: https://www.ncbi.nlm.nih.gov/nuccore/OB994371
[8] Severe acute respiratory syndrome coronavirus 2 isolate SARS-CoV-2/hum - Nucleotide - NCBI. (2021). Recuperado de: https://www.ncbi.nlm.nih.gov/nuccore/MW791247
[9] Severe acute respiratory syndrome coronavirus 2 isolate SARS-CoV-2/hum - Nucleotide - NCBI. (2021). Recuperado de: https://www.ncbi.nlm.nih.gov/nuccore/MW769708
[10] Severe acute respiratory syndrome coronavirus 2 isolate SARS-CoV-2/hum - Nucleotide - NCBI. (2020). Recuperado de: https://www.ncbi.nlm.nih.gov/nuccore/MW633323
[11] Severe acute respiratory syndrome coronavirus 2 isolate SARS-CoV-2/hum - Nucleotide - NCBI. (2020). Recuperado de: https://www.ncbi.nlm.nih.gov/nuccore/MW553295
[12] Severe acute respiratory syndrome coronavirus 2 isolate SARS-CoV-2/hum - Nucleotide - NCBI. (2020). Recuperado de: https://www.ncbi.nlm.nih.gov/nuccore/MT256924
[13] Severe acute respiratory syndrome coronavirus 2 isolate SARS-CoV-2/hum - Nucleotide - NCBI. (2020). Recuperado de: https://www.ncbi.nlm.nih.gov/nuccore/MZ047082
[14] Severe acute respiratory syndrome coronavirus 2 isolate SARS-CoV-2/hum - Nucleotide - NCBI. (2019). Recuperado de: https://www.ncbi.nlm.nih.gov/nuccore/MW737421
[15] Severe acute respiratory syndrome coronavirus 2 isolate SARS-CoV-2/hum - Nucleotide - NCBI. (2021). Recuperado de: https://www.ncbi.nlm.nih.gov/nuccore/MW884220
[16] Severe acute respiratory syndrome coronavirus 2 genome assembly, compl - Nucleotide - NCBI. (2021). Recuperado de: https://www.ncbi.nlm.nih.gov/nuccore/OB982441
[17] Severe acute respiratory syndrome coronavirus 2 isolate SARS-CoV-2/hum - Nucleotide - NCBI. (2021). Recuperado de: https://www.ncbi.nlm.nih.gov/nuccore/MW938089
[18] Severe acute respiratory syndrome coronavirus 2 isolate SARS-CoV-2/hum - Nucleotide - NCBI. (2020). Recuperado de: https://www.ncbi.nlm.nih.gov/nuccore/MZ026853
[19] Severe acute respiratory syndrome coronavirus 2 isolate SARS-CoV-2/hum - Nucleotide - NCBI. (2020). Recuperado de: https://www.ncbi.nlm.nih.gov/nuccore/MT517424
[20] Severe acute respiratory syndrome coronavirus 2 isolate SARS-CoV-2/hum - Nucleotide - NCBI. (2020). Recuperado de: https://www.ncbi.nlm.nih.gov/nuccore/MW981442

## Citación de paquetes
```{r}
citation("Biostrings")
citation("seqinr")
citation("adegenet")
citation("ape")
citation("ggtree")
citation("DECIPHER")
citation("viridis")
citation("ggplot2")
citation("ggmsa")
```
